臺灣桃園地方法院民事判決　　　　　　　110年度訴字第907號
原　　　告　陳全仁　
訴訟代理人　李宏文律師
複　代理人　蔡佩儒律師
被　　　告　胡梅　　
　　　　　　翁鵬達（原名：翁祥倫）

上列當事人間請求損害賠償事件，本院於民國110 年9 月16日言
詞辯論終結，判決如下：
    主      文
被告應連帶給付原告新臺幣參拾萬元，及自民國一一○年三月三
十日起，均至清償日止，按週年利率百分之五計算之利息。
原告其餘之訴駁回。
訴訟費用由被告連帶負擔百分之四十，餘由原告負擔。
本判決第一項得為假執行。但被告如以新臺幣參拾萬元為原告預
供擔保後，得免為假執行。
    事實及理由
壹、程序事項：
    被告乙○○經合法通知，無正當理由未於言詞辯論期日到場
    ，核無民事訴訟法第386 條各款所列情形，爰依原告聲請，
    由其一造辯論而為判決。
貳、實體事項：
一、原告起訴主張：原告與被告甲○於民國90年10月26日結婚，
    婚後夫妻關係尚稱和睦。然被告甲○自109 年12月18日離家
    後音訊全無，原告於被告甲○離家期間，擔心其人身安危，
    為尋找被告甲○下落，遂由子女登入被告甲○之臉書社群網
    頁，赫然發現被告甲○與被告乙○○間以Messenger 通訊軟
    體互相傳送鹹濕、涉及性交之對話內容（其中部分內容詳如
    附表所示，下稱系爭對話），顯見被告間確有逾越一般社交
    行為之不正常男女交往，被告甲○已然違反夫妻共負忠貞之
    義務，與被告乙○○共同侵害原告本於婚姻關係中配偶之身
    份法益，情節重大，致原告精神上受有極大之痛苦，爰依民
    法第184 條第1 項、第185 條第1 項及第195 條第3 項準用
    同條第1 項前段規定，請求被告賠償非財產上之損害等語。
    並聲明：被告應連帶給付原告新臺幣（下同）80萬元，及自
    起訴狀繕本送達翌日起至清償日止，按週年利率5%計算之利
    息。
二、被告甲○則以：伊前在快炒店擔任外場人員，被告乙○○則
    為廚師，知悉伊為有配偶之人，被告2 人相約聚會時非單獨
    相處，尚有其他人在場。而系爭對話中，被告乙○○稱「有
    射嗎」，伊回答「太醉了、沒有」係因被告乙○○問其友人
    有無對伊好色，伊回稱其友人太醉了，沒有對伊好色，另被
    告乙○○稱「你爽還是我？」，伊回稱「你好強！」係指被
    告乙○○的酒力很好，伊再稱「大家一起爽」係因伊及被告
    乙○○都有拿到客人給的小費，被告乙○○詢問伊拿到小費
    爽不爽時而為相當之回應，至於伊所稱「現在乳頭還是很痛
    」係向被告乙○○說伊酒醉吐的時候撞到額頭，伊想表達的
    是額頭很痛，伊打錯字，將額頭打成乳頭，故被告2 人並無
    逾越一般人之交往分際或為任何性行為，原告單以系爭對話
    為依據並非合理。反觀原告於雙方婚姻關係長達20年期間，
    因嗜賭成性，屢屢在外積欠龐大債務，導致夫妻2 人時常遭
    債權人追討債務，始終無法提供予子女正常生活環境，原告
    所為除嚴重破壞雙方婚姻基礎外，更將雙方感情消耗殆盡，
    伊雖多次選擇原諒，然原告為此甚至對伊發怒、施暴，令伊
    精神上受到莫大之傷害，其長期忽視婚姻應具有之互動、互
    愛，漠視伊感受，故雙方間之婚姻關係早已生裂痕等語置辯
    。並聲明：原告之訴駁回。
三、被告乙○○未於言詞辯論期日到場，亦未提出書狀作任何聲
    明或陳述。
四、原告主張其與被告甲○於90年10月26日結婚，迄今婚姻關係
    仍存續，被告乙○○明知被告甲○為有配偶之人，被告甲○
    、乙○○互傳系爭對話之事實，業據其提出戶口名簿、手機
    對話截圖為證（見調解卷第7 至12頁、本院卷第48頁），而
    被告甲○於本院言詞辯論不否認與被告乙○○間有系爭對話
    ，被告乙○○知悉其為有配偶之人，且不爭執系爭對話與其
    所提對話紀錄相同（見本院卷第99頁）；又被告乙○○已於
    相當時期受合法通知，既於言詞辯論期日不到場，亦未提出
    答辯書狀為爭執，依民事訴訟法第280 條第3 項準用同條第
    1 項之規定，應視同自認，自堪信原告前開主張為真實可採
    。
五、至於原告主張被告間相互傳送系爭對話，侵害原告之配偶權
    ，為此請求被告賠償原告所受非財產上損害等情，則為被告
    甲○所否認，而以前揭情詞置辯，是本件爭點為：（一）被
    告對原告有無原告主張之共同侵權行為存在？（二）原告請
    求被告連帶賠償80萬元，有無理由？茲分別論述如下：
（一）被告對原告有無原告主張之共同侵權行為存在？
   1、按因故意或過失，不法侵害他人之權利者，負損害賠償責
      任；數人共同不法侵害他人之權利者，連帶負損害賠償責
      任；不法侵害他人之身體、健康、名譽、自由、信用、隱
      私、貞操，或不法侵害其他人格法益而情節重大者，被害
      人雖非財產上之損害，亦得請求賠償相當之金額；前2 項
      規定，於不法侵害他人基於父、母、子、女或配偶關係之
      身分法益而情節重大者，準用之，民法第184 條第1 項前
      段、第185 條第1 項前段、第195 條第1 項前段、第3 項
      分別定有明文。又婚姻係以夫妻之共同生活為其目的，配
      偶應互相協力保持其共同生活之圓滿安全及幸福，而夫妻
      互守誠實，係為確保其共同生活之圓滿安全及幸福之必要
      條件，故應解為配偶因婚姻契約而互負誠實之義務，配偶
      之一方行為不誠實，破壞共同生活之圓滿安全及幸福者，
      即為違反因婚姻契約之義務而侵害他方之權利（最高法院
      55年台上字第2053號判例意旨參照）。是以所謂配偶權，
      指配偶間因婚姻而成立以互負誠實義務為內容的權利。職
      是，如明知為他人配偶卻故與之交往，其互動方式依社會
      一般觀念，已足以動搖婚姻關係所重應協力保持共同生活
      圓滿安全幸福之忠實目的時，茍配偶確因此受精神上痛苦
      ，自亦得依法請求賠償。是侵害配偶權之行為，並不以通
      姦行為為限，倘夫妻任一方與他人間存有逾越結交普通朋
      友等一般社交行為之不正常往來，其行為已逾社會一般通
      念所能容忍之範圍，已達破壞婚姻共同生活之圓滿安全及
      幸福之程度，即足當之。
   2、被告甲○雖否認與被告乙○○有發生性行為之事實，惟衡
      諸常情，有配偶之人基於對婚姻關係之尊重，與友人交遊
      往來時自當遵守一定之分際，尤其與異性友人交談、相處
      時更當審慎，避免引起紛擾或滋生事端，倘若僅屬一般單
      純朋友關係，實無必要刻意挑起語帶親密、挑逗或性關係
      之言語。觀諸系爭對話，被告2 人因工作關係結識，被告
      乙○○明知被告甲○之已婚身分，竟於109 年11月19日下
      午3 時16分許至同日下午5 時16分許互相傳送系爭對話，
      於附表對話中「乙○○：還想要是嗎」、「甲○：從進去
      到回家二三小時都沒停！」、「乙○○：……有射嗎」、
      「甲○：太醉了、沒有」、「乙○○：ㄜ有爽到嗎」、「
      甲○：有」、「乙○○：妳爽還是我？」、「甲○：你好
      強！」、「乙○○：……最好」、「甲○：大家一起爽！
      」、「甲○：現在乳頭還是很痛」、「乙○○：妳在開玩
      笑嗎」、「甲○：真的有點痛」、「乙○○：ㄜ」等語，
      均係有關性交行為之對話，參以同年月18日晚間11時30分
      許，被告乙○○傳送訊息邀約被告甲○至燒烤店，被告甲
      ○向被告乙○○取得燒烤店地址後，被告2 人即無聯繫，
      後於109 年11月19日上午9 時11分許，被告乙○○開始傳
      送訊息給被告甲○，被告2 人於同日下午3 時16分許至下
      午5 時16分許開始互傳系爭對話，可知系爭對話均係在提
      及被告2 人於對話前稍早發生性交之事，雙方方能接續或
      呼應對方談話之語意而為陳述，堪認被告2 人間確於109
      年11月18日晚間11時30分許至翌（19）日上午9 時11分許
      期間某時發生性交行為之事實，其等行為已逾越社會一般
      通念所能容忍配偶與其他異性間交往之關係，而存有逾越
      結交普通朋友等一般社交行為之不正常往來，已達破壞婚
      姻共同生活之圓滿安全及幸福之程度。被告甲○雖以前詞
      置辯，惟「額頭」錯打成「乳頭」乃明顯立見，並可即時
      更正之錯誤，於被告甲○稱「現在乳頭還是很痛」乙語，
      經被告乙○○向其確認後，被告甲○再稱「真的有點痛」
      ，雙方2 人並無有關繕打錯誤之交談內容，參以被告2 人
      之對話中均無「友人」、「好色」、「酒力」、「小費」
      等相關用語，由系爭對話前後文觀之，對話中之情節僅發
      生於被告間，並無涉及第三人，被告甲○前開所辯，委屬
      無據。
   3、被告2 人確曾有1 次之親密互動及性交之行為，顯已僭越
      一般男女社交之正常分際，足以破壞原告與被告甲○間婚
      姻共同生活之圓滿安全及幸福之程度，則原告主張被告2
      人不法侵害其配偶權，應構成共同侵權行為，即屬可採。
（二）原告請求被告連帶賠償80萬元，有無理由？
   1、按慰藉金之賠償須以人格權遭遇侵害，使精神上受有痛苦
      為必要，其核給之標準，須斟酌雙方之身分、資力與加害
      程度及其他各種情形核定相當之數額（最高法院51年台上
      字第223 號判例意旨參照）。而身分法益與人格法益同屬
      非財產法益，依同一理由，前揭有關人格法益受侵害而酌
      定慰撫金之標準，自得為本件衡量因身分法益受侵害所生
      損害賠償金額之參考。
   2、經查，原告因被告2 人有逾越男女分際之行為而侵害原告
      之配偶權，堪認原告精神上確受有相當之痛苦，則原告就
      此請求被告賠償非財產上損害，即屬有據。而兩造之財產
      所得有本院依職權調閱兩造之稅務電子閘門財產所得調件
      明細表可稽（見本院個資等文件卷），本院審酌原告學歷
      為高職畢業，目前無工作，暨原告所受之損害、痛苦程度
      、被告2 人行為態樣及事後態度等一切情狀，認原告請求
      被告連帶賠償非財產上之損害即精神慰撫金以30萬元為適
      當，逾此範圍則屬無據，應予駁回。
六、末按給付無確定期限者，債務人於債權人得請求給付時，經
    其催告而未為給付，自受催告時起，負遲延責任；其經債權
    人起訴而送達訴狀，或依督促程序送達支付命令，或為其他
    相類之行為者，與催告有同一之效力；遲延之債務，以支付
    金錢為標的者，債權人得請求依法定利率計算之遲延利息；
    應付利息之債務，其利率未經約定，亦無法律可據者，週年
    利率為5%，民法第229 條第2 項、第233 條第1 項前段、第
    203 條分別定有明文。本件原告依侵權行為損害賠償法律關
    係，請求被告負損害賠償責任，為無確定期限、無從另為約
    定利率之債務，是原告自得依上開規定請求自被告收受起訴
    狀繕本翌日起，至清償日止按週年利率5%計算之利息，而本
    件起訴狀繕本係於110 年3 月29日送達予被告甲○、乙○○
    （於110 年3 月19日寄存派出所，依法經10日發生送達效力
    ，見調解卷第20、21頁），從而，原告就前開金額併請求被
    告甲○、乙○○自110 年3 月30日起，均至清償日止，按週
    年利率5%計算之利息，自屬有據。
七、綜上所陳，原告依民法共同侵權行為之法律關係，請求被告
    連帶給付如主文第1 項所示之金額及利息，為有理由，應予
    准許。逾此範圍之請求，為無理由，應予駁回。又本件判決
    命被告給付之金額未逾50萬元，就原告勝訴部分，爰依民事
    訴訟法第389 條第1 項第5 款之規定，依職權宣告假執行，
    另酌定相當擔保金額准許被告供擔保後得免為假執行。
八、本件事證已臻明確，兩造其餘陳述及所提證據，經本院斟酌
    後，認為均不足以影響本判決之結果，爰不予逐一論列，附
    此敘明。 
九、訴訟費用負擔之依據：民事訴訟法第79條、第85條第2 項。
中    華    民    國  110     年     10   月    25    日
                   民事第二庭    法  官  呂如琦
正本係照原本作成。
如對本判決上訴，須於判決送達後二十日內向本院提出上訴狀。
如委任律師提起上訴者，應一併繳納上訴審裁判費。
中    華    民    國  110     年     10   月    25    日
                                 書記官  王志成
 
附表：
┌──────────────┬──────────────────────┐
│  Messenger 訊息顯示時間    │            對話紀錄內容                    │
├──────────────┼──────────────────────┤
│   109 年11月19日下午3時16分│（以下參調解卷第8 至10 頁、本院卷第139 至143│
│   至同日下午5時16分        │頁）                                        │
│                            │甲○：睡飽了！                              │
│                            │乙○○：ㄜ                                  │
│                            │        還想要是嗎                          │
│                            │甲  ○：沒有了！昨天都做了二小時了累死了    │
│                            │乙○○：真假                                │
│                            │        好醉                                │
│                            │甲  ○：從進去到回家二三小時都沒停！        │
│                            │乙○○：……                                │
│                            │        有射嗎                              │
│                            │甲  ○：太醉了、沒有                        │
│                            │乙○○：ㄜ                                  │
│                            │        有爽到嗎                            │
│                            │甲  ○：有                                  │
│                            │乙○○：妳爽還是我？                        │
│                            │甲  ○：你好強！                            │
│                            │乙○○：……                                │
│                            │        最好                                │
│                            │甲  ○：大家一起爽！                        │
│                            │乙○○：真假                                │
│                            │甲  ○：你可能失憶了！                      │
│                            │乙○○：沒啊                                │
│                            │        有印象                              │
│                            ├──────────────────────┤
│                            │（以下參調解卷第11頁、本院卷第147頁）       │
│                            │甲  ○：現在乳頭還是很痛                    │
│                            │乙○○：妳在開玩笑嗎                        │
│                            │甲  ○：真的有點痛                          │
│                            │乙○○：ㄜ                                  │
└──────────────┴──────────────────────┘